【裁判字號】    98,訴,3712
【裁判日期】    990524
【裁判案由】    妨害性自主等
【裁判全文】
臺灣板橋地方法院刑事判決              98年度訴字第3712號
公  訴  人  臺灣板橋地方法院檢察署檢察官
被      告  乙○○
選任辯護人  張金盛律師
上列被告因妨害性自主等案件，經檢察官提起公訴（98年度偵字
第17967號），本院判決如下：
    主  文
乙○○傷害人之身體，累犯，處有期徒刑肆月，如易科罰金，以
新臺幣壹仟元折算壹日。
被訴強制性交未遂部分無罪。
    事  實
一、乙○○前曾於民國96年間因違反毒品危害防制條例案件，經
    臺灣板橋地方法院（下稱本院）96年度訴字第4495號、97年
    度簡字第1829號各判處有期徒刑8 月、5 月確定，其後裁定
    應執行有期徒刑11月確定，甫於98年5 月13日執行完畢，猶
    不知悔改，於98年6 月27日18時30分許，騎乘機車搭載其先
    前在臺北市立萬芳醫院精神科看診時認識之友人即代號0000
    0000號之成年女子（其真實姓名年籍詳卷，下簡稱甲 ○）前
    往其位於臺北縣中和市○○路589 巷15號6 樓住處相約見面
    後，此間乙○○因處理其女友之私人感情問題，與甲 ○意見
    不合，以致發生口角衝突，詎乙○○竟基於傷害之犯意，以
    徒手毆打甲 ○之頭部、臉部等處，而甲 ○亦隨即取出水果刀
    1支欲加以反擊，乙○○見狀乃奪下該支水果刀，並將之折
    斷打算丟棄，惟適遇甲○又欲用右手握住奪回該水果刀，乙
    ○○預見其持續揮動該水果刀，可能割傷甲○之右手指，竟
    不違反其本意，仍接續上開傷害之犯意，用力將該水果刀往
    上抽離，以致割傷甲○之右手指，造成甲○最終受有雙眼瘀青
    、牙齒掉落、臉部挫傷、右手中指深部撕裂傷，合併屈腱斷
    裂、右手第四指切割傷及合併屈腱部份斷裂等傷害，嗣經甲
    ○乘機逃離後立即報警處理，始循線查悉上情。
二、案經甲 ○訴由臺北縣政府警察局中和第一分局報告臺灣板橋
    地方法院檢察署檢察官偵查起訴。
    理  由
壹、證據能力有無之認定
一、按被告以外之人於審判外之言詞或書面陳述，除法律有規定
    者外，不得作為證據。又被告以外之人於審判外之陳述，經
    當事人於審判程序同意作為證據，法院審酌該言詞陳述或書
    面陳述作成時之情況，認為適當者，亦得為證據。當事人、
    代理人或辯護人於法院調查證據時，知有第159條第1項不得
    為證據之情形，而未於言詞辯論終結前聲明異議者，視為有
    前項之同意，刑事訴訟法第159條第1項及第159條之5分別定
    有明文。查證人甲 ○於警詢時之陳述，屬於被告以外之人於
    審判外之言詞陳述，且辯護人於本院準備程序中已主張證人
    甲 ○於警詢時之陳述，為被告以外之人於審判外之陳述，並
    無證據能力，則依上開刑事訴訟法第159 條第1 項有關傳聞
    證據排除法則之規定，證人甲 ○於警詢時之陳述，並無證據
    能力。
二、按被告以外之人於偵查中向檢察官所為之陳述，除顯有不可
    信之情況者外，得為證據，刑事訴訟法第159 條之1 第2 項
    亦有明文。所謂不可信性情況，法院應審酌被告以外之人於
    陳述時之外在環境及情況，例如：陳述時之心理狀況、有無
    受到外力干擾等，以為判斷是否有形式上顯然不可採信之依
    據。查證人甲 ○於檢察官偵查時，係以證人之身份陳述，並
    告以甲 ○應依法具結及據實陳述之義務，同時上開證人並無
    受其他不當外力干擾之情形，是證人甲 ○於偵查中在檢察官
    面前所為之證述，查無顯然不可信之情況，依上開刑事訴訟
    法第159 條之1 第2 項規定，得為證據。
貳、認定本案犯罪事實之證據及理由
一、訊據被告固供承確有以徒手毆打被害人甲 ○頭部、臉部之事
    實，惟矢口否認有何另持水果刀割傷被害人甲 ○右手指之傷
    害犯行，辯稱：伊並沒有打算要以水果刀折斷處割傷甲○云
    云，惟查：告訴人甲○於偵查中已明確指證被告以徒手毆打
    頭部、臉部，並持水果刀割傷右手指之事實，並有行政院衛
    生署雙和醫院診斷證明書1張附卷可稽，參以被告於本院審
    理時已當庭供承：當時係甲○要過來搶刀子，伊就往上拉，甲
    ○的手就受傷等語，顯見被告對於其往上揮動水果刀之際，
    將造成甲○右手遭割傷之事實，不僅有所預見，且不違反其
    本意，則其對於被害人甲○所受右手指割傷之部分，至少具
    有不確定之故意甚明。此外，復有現場採證及受傷照片共計
    26張、臺北縣政府警察局中和第一分局指認犯罪嫌疑人紀錄
    表、相片指認紀錄表、證物指認紀錄表各1張，以及扣案之
    水果刀（包括刀鞘、刀刃及刀柄）1支可資佐證，是以本件
    事證明確，被告上開傷害之犯行堪予認定，應依法論科。
二、核被告所為，係犯刑法第277 條第1 項之傷害罪。查被告前
    曾於96年間因違反毒品危害防制條例案件，經本院96年度訴
    字第4495號、97年度簡字第1829號各判處有期徒刑8 月、5
    月確定，其後裁定應執行有期徒刑11月確定，甫於98年5 月
    13 日 執行完畢一節，有臺灣高等法院被告前案紀錄表各1
    份在卷可稽，其於5 年以內故意再犯本件有期徒刑以上之罪
    ，為累犯，應依刑法第47條第1 項規定加重其刑。爰審酌被
    告先前有竊盜、毒品及偽造文書之前科紀錄，素行不佳，且
    於本件僅因其處理與女友之私人感情問題，與甲 ○意見不合
    而發生口角，乃先以徒手毆打被害人之頭部、臉部成傷，其
    後又奪取被害人所持之水果刀，進而割傷被害人之右手指，
    惡性非輕，復參酌其智識程度、犯罪之手段、對被害人所生
    傷害程度、與被害人平日關係以及被告於案發後大致坦承有
    傷害之犯行，犯後態度尚稱良好，惟迄未能與被害人達成和
    解等一切情狀，量處如主文所示之刑，並諭知易科罰金之折
    算標準，以資儆懲。至扣案之水果刀1 支，則依卷內事證無
    從證明確係被告所有之物，爰不予宣告沒收，併此敘明。
參、無罪之部分
一、公訴意旨略以：被告乙○○於98年6 月27日18時30分許，騎
    乘機車搭載被害人甲 ○至臺北縣中和市○○路589 巷15號6
    樓見面，迨甲 ○進入屋內後，被告乙○○竟基於強制性交之
    犯意，向甲 ○表示欲與甲 ○發生性交之行為，然為甲 ○所拒
    ，並向被告表明「請你放尊重一點，我是有先生的人」，詎
    被告乃違反甲 ○之意願，先自行褪去其所穿著之牛仔褲，再
    以環抱甲 ○之方式，強行將甲 ○抱至床上，並動手撫摸甲 ○
    身體，此間甲 ○強力抵抗，適見地上有把水果刀，旋即上前
    拾起欲保護自己，被告見狀乃奪回該水果刀，並將該水果刀
    折斷後，作勢要刺向甲 ○，甲 ○因恐遭不測，上前以右手抓
    住該水果刀之刀刃，因而造成其右手中指深部撕裂傷，合併
    屈腱斷裂、右手第四指切割傷、合併屈腱部份斷裂等傷害，
    乙○○復徒手及以腳踹方式，毆打甲 ○頭部、臉部等處，致
    Ａ女因而受有雙眼瘀青、牙齒掉落、臉部挫傷等傷害，被告
    因見甲 ○手部血流不止，始未繼續進一步對甲 ○為強制性交
    行為，因認被告另涉有刑法第221 條第2 項、第1 項之強制
    性交未遂罪嫌。
二、按犯罪事實應按證據認定之，無證據不得認定犯罪事實；不
    能證明被告犯罪或其行為不罰者，應諭知無罪之判決。刑事
    訴訟法第154條第2項、第301條第1項定有明文。又認定犯罪
    所憑之證據，雖不以直接之證據為限，間接證據亦包含在內
    ，然而無論直接證據或間接證據，其為訴訟上之證明，須於
    通常一般人均不致有所懷疑，而得確信其為真實之程度者，
    始得據為有罪之認定，倘其證明尚未達於此一程度，而有合
    理之懷疑存在時，事實審法院已就其心證上理由予以闡述，
    敘明其無從為有罪之確信，因而為無罪之判決，尚不得任意
    指為違法，此有最高法院82年臺上字第163號判決、76年臺
    上字第4986號、30年上字第816號等判例意旨可資參照。又
    刑事訴訟法第161條已於91年2月8日修正公布，修正後同條
    第1項規定：檢察官就被告犯罪事實，應負舉證責任，並指
    出證明之方法。因此，檢察官對於起訴之犯罪事實，應負提
    出證據及說服之實質舉證責任。倘其所提出之證據，不足為
    被告有罪之積極證明，或其闡明之證明方法，無從說服法官
    以形成被告有罪之心證，基於無罪推定之原則，自應為被告
    無罪判決之諭知，最高法院92年度臺上字第128號亦著有判
    例可為參照。
三、本件公訴人認被告涉犯刑法第221 條第2項、第1項之強制性
    交未遂罪，無非係以被告上開犯行，業經證人甲 ○於偵查中
    指證明確，且被告於警詢及偵查中亦供承甲 ○確有向其表示
    「請你放尊重一點，我是有先生的人」，且有以徒手撫摸被
    害人甲 ○身體之事實，並有現場照片共計26張、臺北縣政府
    警察局中和第一分局指認犯罪嫌疑人紀錄表、相片指認紀錄
    表、證物指認紀錄表各1張附卷可資佐證，再參以被害人甲○
    與被告之間並無仇隙，若非被告確有著手對被害人為強制性
    交之行為，雙方不可能發生如此大爭執，足認證人甲○所指
    述之情節為真實為主要論據。訊據被告堅決否認有上開強制
    性交未遂之犯行，辯稱：伊並未要對甲○強制性交，伊沒有
    抱甲○，也沒有摸甲○的身體等語。
四、經查：
（一）證人甲 ○於偵查中雖具結證稱：伊一到被告家，被告就開
      始講一些奇怪的話，就說要跟伊發生關係，要怎麼樣的，
      伊聽到後很不高興，被告準備要摸伊時，伊就反手擋，雙
      方就發生互毆，後來伊看到地上有1 把刀，那時候有聽到
      一個女生的聲音說怎麼還拿刀子，伊就說這是誰的，之後
      伊就拿起刀子對著被告說「我不想傷害你，也請你不要傷
      害我」，伊跟被告說不想在台灣變成殺人犯，之後刀子就
      莫名其妙被搶走，被告就拿刀子要刺向伊，伊就用右手去
      抓住刀刃，反手一折，刀子就折斷了，之後伊跟被告又發
      生拉扯，他一直打伊的頭部、臉部，伊有去驗傷，伊一直
      喊救命，結果被告就突然搶伊的包包，伊大喊救命，跟被
      告說包包裡沒有什麼東西，搶什麼，之後又有一個男生的
      聲音，說你讓她把手鐲撿起來，後來被告突然又坐下來，
      脫掉內褲，伊那時候因為手流血就拿毛巾捆住伊的手，被
      告就坐到床邊，從地上撿起強力膠在那邊吸，伊發現被告
      沒穿內褲，那時候看到大門是開的，就趕快拿著伊的包包
      逃出去，往樓下走，後來伊聽到一個比較蒼老的女生聲音
      說怎麼讓她跑了，另外又有一個聲音說，反正她膝蓋受過
      傷，伊想說奇怪他怎麼知道伊膝蓋受過傷，之後伊跑到1
      樓時，看了一下門牌號碼，伊就攔車請司機載伊去最近的
      派出所報案，之後警察就帶伊去醫院就診云云，惟其於上
      開偵查中具結作證之時，僅表示被告「準備」要摸其身體
      ，其有用手擋，雙方隨即發生互毆，並未具體指述被告觸
      摸其身體之部位為何，尚無從認定被告已著手於強制性交
      之行為；此外，證人甲 ○一再反覆提及「又有一個男生的
      聲音說」、「一個比較蒼老的女生聲音說」及「另外又有
      一個聲音說」等不明人士之說話聲音，然始終未能清楚交
      代案發當時究有無其他人在現場，是其上開指證被告著手
      強制性交行為之真實性，已非全然無疑。
（二）其次，證人甲 ○於警詢時則係指稱（以下為彈劾證據） ：
      伊一走進被告屋子裡，被告就開口一直要求伊跟他做愛，
      伊說「你放尊重點，我是有先生的人」，然後他就強行把
      伊抱到床上，伊跟他說「你不要這樣，有話好好講」，那
      時候他的牛仔褲已經脫掉，剩下內褲（紅色花樣的四角褲
      ），伊準備要拿皮包，當伊移開地上的皮包時，看到地上
      有1 把刀（水果刀、刀柄有用白色的布纏住，刀鋒的套子
      是紅色的），伊拿起那把刀想要保護自己，結果被告把刀
      子搶走，並把刀子折斷（刀鋒與刀柄分離），被告拿刀鋒
      揮向伊，伊就用右手去握住刀鋒，結果右手中指及無名指
      都被切傷，大量流血且非常疼痛，伊自己拿布止血，被告
      當時還一直用手毆打伊的頭部（眼睛瘀血、牙齒斷1 顆、
      頭腫脹），還用腳踹伊的肚子及大腿，那時伊抱著皮包坐
      在地上，被告坐在床邊吸強力膠，那時他的內褲已經脫掉
      ，還一直問伊要不要跟他做愛，但是伊都沒有回應，後來
      伊趁他光著下體、手握強力膠在吸食時，趕快拿著伊的皮
      包逃走云云，不僅自始未提及其後於偵查中所指證被告準
      備要摸其身體，隨即遭其用手阻擋之情節，反而係指稱被
      告曾強行將其抱到床上一情，且就其與被告2 人究有無發
      生互毆，之後再由其取出水果刀防衛之事實，其於警詢時
      之說法亦核與偵查中所指證之情節，顯有未合，堪認證人
      甲 ○於偵查中之證詞，容有明顯瑕疵存在，尚難加以輕信
      。
（三）況且，證人甲 ○嗣於本院審理時經合法傳喚、拘提，均未
      能到庭作證，是被告究係如何對其著手於強制性交之過程
      ，已無從經由雙方當事人進行交互詰問及法院訊問，甚至
      於與被告當庭對質之方式，就上開疑點一一加以釐清，再
      參以證人甲 ○於警詢時原堅決表示要對被告提出妨害性自
      主之告訴，其後於偵查中卻僅表示「妨害性自主部分是否
      要提出告訴，還要跟社工討論一下」等語，其態度轉趨消
      極、保留，尤其令人質疑其先前所指證被告意圖對其為強
      制性交之真實性，自難依其於偵查中所為片面及具有瑕疵
      之指證，即逕採為被告不利之認定。
（四）至被告雖於警詢時及偵查中一致供承確有摸證人甲 ○之身
      體一節，惟係同時供稱：伊以為在玩等語，參諸證人甲 ○
      於偵查中亦曾證稱：一開始被告摸伊，伊以為他在開玩笑
      等語，堪信被告上開所辯，尚非全然無據，無從僅以被告
      自承有觸摸證人甲○身體行為之供詞，即直接採為被告確
      有著手對證人甲○強制性交之積極證據。
（五）此外，卷附現場採證及受傷照片共計26張、臺北縣政府警
      察局中和第一分局指認犯罪嫌疑人紀錄表、相片指認紀錄
      表、證物指認紀錄表各1 張，性質上多屬於證人甲 ○指述
      內容之延伸，並非可獨立存在之證據，至多僅能證明其所
      指案發地點及受傷之情事確係存在，惟證人甲 ○指述被告
      欲對其為強制性交之證詞，並非可採，已如前述，則上開
      照片及相關指認文書，自亦不足作為被告不利之證據。
五、綜上所述，本件因證人甲 ○於偵查中並未具體指證被告欲觸
    摸其身體之部位為何，無從認定被告已著手於強制性交之行
    為，且又一再提及在現場有不明人士之說話聲音，惟始終未
    能清楚交代案發當時究有無他人在場，同時其於偵查中所為
    之證詞，亦核與其先前於警詢時所指述之情節，顯有未合，
    容有明顯瑕疵存在，不足片面採為被告不利之認定；又證人
    甲 ○經本院合法傳喚、拘提，均未能到庭作證，無從就案情
    疑點一一加以釐清，參以證人甲 ○於警詢中原堅決表示要對
    被告提出妨害性自主之告訴，其後於偵查中又表示還要跟社
    工討論一下，其態度轉趨消極、保留，令人質疑其先前所指
    證被告強制性交行為之真實性；再被告於警詢時及偵查中僅
    供承係為好玩而有觸摸證人甲 ○之身體，惟參諸證人甲 ○於
    偵查中亦曾表示當時一開始以為被告在開玩笑，足見並非全
    然無據，自難僅以此即採為被告著手強制性交行為之證據；
    另卷附其他現場採證及受傷害照片及相關指認文書，至多僅
    能證明其所指案發地點及受傷之情事確係存在，亦不足憑為
    被告有本件強制性交未遂行為之認定，是以公訴人所舉事證
    ，尚有合理性之懷疑存在，致使無從說服本院確信被告有公
    訴意旨所指此部分強制性交未遂之罪嫌，則揆諸首開法條規
    定及裁判先例意旨，本件既不能證明被告犯罪，自應由本院
    就被告所涉強制性交未遂部分為無罪之諭知，以昭審慎。
據上論斷，應依刑事訴訟法299 條第1 項前段、第301 條第1 項
，刑法第277 條第1 項、第41條第1 項前段、第47條第1 項，判
決如主文。
本案經檢察官張瑞玲到庭執職務。
中    華    民    國    99    年    5     月    24    日
                         刑事第十八庭
                             審判長法  官  汪怡君
                                   法  官  楊筑婷
                                   法  官  楊仲農
上列正本證明與原本無異。
如對本判決不服，應於送達後10日內，向本院提出上訴狀。
（上訴狀應記載具體上訴理由並應抄附繕本）
                                   書記官  陳香君
中    華    民    國    99    年    5     月    27    日
附錄本判決論罪之法律條文：
中華民國刑法第277條
（普通傷害罪）
傷害人之身體或健康者，處 3 年以下有期徒刑、拘役或 1 千元
以下罰金。
犯前項之罪因而致人於死者，處無期徒刑或 7 年以上有期徒刑
；致重傷者，處 3 年以上 10 年以下有期徒刑。

司法院資訊處製作；財團法人民間司法改革基金會備份。
